臺灣士林地方法院民事裁定
                                      110年度補字第896號
原      告  方龍    
上列原告與被告曾秀鄉等9 人間請求代位分割遺產事件，本院裁
定如下：
    主  文
原告應於本裁定正本送達之日起十日內，追加花繼志、花怡婷為
被告，並補繳第一審裁判費新臺幣陸仟參佰玖拾元，逾期未補正
，即駁回其訴。
    理  由
一、原告之訴不合程式或不備其他要件者，法院應以裁定駁回之
    ；原告之訴當事人不適格者，則得不經言詞辯論，逕以判決
    駁回之，但其情形可以補正者，審判長均應定期間先命補正
    ，民事訴訟法第249 條第1 項第6 款、第2 項第1 款定有明
    文。又按繼承人有數人時，在分割遺產前，各繼承人對於遺
    產全部為公同共有，民法第1151條定有明文。請求分割共有
    物之訴，為固有必要共同訴訟，其訴訟標的對於共同訴訟之
    各人必須合一確定，應由共有人中之一人或數人共同起訴，
    並以其他共有人全體為被告，其當事人適格始無欠缺。
二、經查：
　㈠原告提起本件代位分割遺產之訴訟，應以系爭不動產除被代
    位之債務人曾英銓外之全部公同共有人為被告，當事人始屬
    適格。被繼承人曾文彬除原告起訴所列被告外，固尚有1女
    曾芳蘭已於民國86年12月28日死亡。然曾芳蘭尚有子女花繼
    志、花怡婷，於曾文彬繼承開始前均尚生存等情，有曾芳蘭
    全戶除戶資料、花繼志、花怡婷個人戶籍資料查詢結果附卷
    可考。則花繼志、花怡婷依民法第1140條之規定，代位繼承
    曾芳蘭之應繼分，自亦屬曾文彬之繼承人。原告起訴未將花
    繼志、花怡婷列為共同被告，當事人適格容有欠缺。
　㈡債權人代位債務人對於第三債務人起訴，代位權僅為債權人
    對於債務人與第三債務人間之權利義務關係，非構成訴訟標
    的之事項。計算其訴訟標的價額，應就債務人與第三債務人
    間之權利義務關係定之（最高法院93年度台抗字第696號民
    事裁定意旨參照）。本件原告代位被代位人即債務人曾英銓
    提起本件訴訟，請求將被告公同共有如附表所示土地依其應
    繼分比例分割為分別共有。依照上揭說明，原告與曾英銓間
    之權利義務關係，並非構成訴訟標的之事項，而應以曾英銓
    就附表所示土地可獲得之利益計算之。又被繼承人曾文彬於
    繼承開始時，有依法得繼承其遺產之子女9人（即本件被告9
    人)，另曾文彬之女曾芳蘭斯時雖已死亡，但有花繼志、花
    怡婷代位繼承其應繼分，則曾芳蘭亦應計入依民法第1141條
    平均繼承之人數。據此計算，曾英銓之法定應繼分即為10分
    之1。其就附表所示各筆土地請求分割可獲得之利益，應計
    算如附表所示，總計新臺幣（下同）58萬9932元。是本件訴
    訟標的價額應核定為58萬9932元，應徵第一審裁判費6390元
    ，原告起訴並未繳納裁判費，起訴程式亦有未備。
　㈢然上開當事人適格之欠缺及起訴程式之未備，均非不能補正
    ，爰依民事訴訟法第249條第1項但書、第2項但書規定，命
    原告於本裁定正本送達之日起10日內，追加花繼志、花怡婷
    為被告，並補繳第一審裁判費6390元，逾期未追加或未補繳
    ，即駁回其訴。另原告追加花繼志、花怡婷為被告後，應提
    出一份記載完整，包含全體當事人姓名住所、先前更正後訴
    之聲明、附表之民事起訴補正狀於本院。並一併檢附與全體
    被告人數相同份數之民事起訴補正狀繕本，以供本院送達對
    造，附此敘明。
三、爰裁定如主文。
中　　華　　民　　國　　110 　年　　10　　月　　19　　日
                  民事第四庭法  官  江哲瑋
附表：
編號 土地坐落 面積 （平方公尺） 公告現值 （新臺幣元／平方公尺) 被繼承人曾文彬權利範圍 曾英銓請求分割可獲得之利益 （新臺幣元，小數點以下四捨五入） 1 新北市○○區○○段000地號 143.04 3400 3分之1 16211元 （計算式：143.04×3400×1÷3÷10≒16211） 2 新北市○○區○○段000地號 457.60 3400 3分之1 51861元 （計算式：457.60××3400×1÷3÷10≒51861） 3 新北市○○區○○段000地號 54.5 3500 3分之1 6358元 （計算式：54.5×3500×1÷3÷10≒6358） 4 新北市○○區○○段000地號 93 3500 10分之3 9765元 （計算式：93×3500×3÷10÷10≒9765） 5 新北市○○區○○段000地號 89.03 3400 10分之3 9081元 （計算式：89.03×3400×3÷10÷10≒9081） 6 新北市○○區○○段000地號 16.03 14900 3分之1 7962元 （計算式：16.03×14900×1÷3÷10≒7962） 7 新北市○○區○○段000地號 1399 14900 24分之5 434273元 （計算式：1399×14900×5÷24÷10≒434273） 8 新北市○○區○○段000地號 163 3500 40分之12 17115元 （計算式：163×3500×12÷40÷10≒17115） 9 新北市○○區○○段000地號 53 14900 24分之5 16452元 （計算式：53×14900×5÷24÷10≒16452） 10 新北市○○區○○段000地號 184 3400 3分之1 20853元 （計算式：184×3400×1÷3÷10≒20853） 總計     589932元 

以上正本係照原本作成。
如對本裁定關於核定訴訟標的價額部分抗告，應於裁定送達後10
日內向本院提出抗告狀，並繳納抗告費新臺幣1,000 元；關於命
補正追加被告及補繳裁判費部分，不得抗告。
中　　華　　民　　國　　110 　年　　10　　月　　19　　日
                            書記官  張祐誠